【裁判字號】    91,交易,652
【裁判日期】    920227
【裁判案由】    過失致死
【裁判全文】
臺灣高雄地方法院刑事判決                        九十一年度交易字第六五二號
    公  訴  人  臺灣高雄地方法院檢察署檢察官
    被      告  甲○○
右列被告因過失致死案件，經檢察官提起公訴（九十一年度偵字第一六九○九號），
本院判決如左：
    主  文
甲○○從事業務之人，因業務上之過失致人於死，處有期徒刑陸月，如易科罰金，以
參佰元折算壹日，緩刑參年。
    事  實
一、甲○○考領有普通小型車駕駛執照，以販售牛雜為業，平日需駕駛汽車運送牛雜
    給客戶，駕駛汽車為其附隨義務，係屬從事業務之人。其於民國九十一年七月二
    十五日清晨，駕駛車牌號碼七二一五─ＦＡ號（起訴書誤繕為ＦＡ─七二一五號
    ）自用小客車，沿高雄縣大寮鄉○○○路（起訴書誤繕為鳳林村三路）內側車道
    由北往南方向行駛，欲載運牛雜至客戶處，於同日上午五時五十五分許，行經鳳
    林三路與三隆路交岔路口前時，本應注意車前人車狀況，並隨時採取必要之安全
    措施，以避免危險之發生，而當時正值盛夏，天氣晴朗，日間光線自然，柏油路
    面乾燥無缺陷，亦無其他障礙物，視詎良好，且依其之智識、能力亦無不能注意
    之情事，詎於行經前開交岔路口時，疏未注意及此，適有劉賞騎乘腳踏車在其右
    前方外側車道行駛，亦疏未注意腳踏車行駛至交岔路口左轉彎時，應繞越道路中
    心處左轉進入右側慢車道行駛，逕自鳳林三路南下車道左轉，甲○○見狀煞停不
    及，造成其所駕駛之自小客車右前車頭處撞擊劉賞之腳踏車前車輪，使劉賞人車
    滑倒在地，致受有右下肢跟骨部、左下肢小腿前部擦挫傷、右側乳房部皮下瘀血
    五˙五Ｘ一˙五公分及頭部外傷等傷害，經送醫急，仍延至同年八月三日下午一
    時五分許，因頭部外傷、中樞衰竭而不治死亡。甲○○於肇事後犯罪未被發覺前
    ，即主動向前往車禍現場處理之高雄縣警察局林園分局忠義派出所警員乙○○坦
    承肇事，俟並接受本院裁判。
二、案經高雄縣警察局林園分局移送臺灣高雄地方法院檢察署檢察官偵查起訴。
    理  由
一、訊據被告甲○○，固坦承於右揭時、地，駕駛車牌號碼七二一五─ＦＡ號自小客
    車撞及被害人劉賞所騎乘之腳踏車前車輪，使劉賞人、車倒地，致受有右下肢跟
    骨部、左下肢小腿前部擦挫傷、右側乳房部皮下瘀血傷及頭部外傷等傷害而不治
    死亡之事實，惟矢口否認有何業務過失致死犯行，辯稱：被害人原在伊右前方行
    駛，因被害人突然左轉，伊煞車不及，才撞到被害人云云。經查：本件車禍係發
    生在高雄縣大寮鄉○○○路與三隆路交岔路口，車禍發生前，被告駕駛前開自小
    客車沿鳳林三路南下內側車道行駛，被害人騎乘腳踏車在其右前方之外側車道行
    駛，此為被告供陳在卷（見本院九十一年十一月十四日訊問筆錄），車禍發生後
    ，被告駕駛之自小客車係停在前揭交岔路口之鳳林三路北向車道內，自小客車之
    右前車頭及前擋風玻璃毀損，車後方留有長約八點七公尺之煞車痕，煞車痕起點
    距離鳳林三路南向車道停止線約二點八公尺，被害人之腳踏車則倒在前開交岔路
    口之鳳林三路南向內側車道處，腳踏車前車輪毀損，車後方留有長度不明之刮地
    痕，刮地痕起點距離鳳林三路南向車道停止線約四點八公尺，此有道路交通事故
    表及車禍現場照片附在警卷可憑。由上開車輛行駛方向、肇事後倒地位置、煞車
    痕及刮地痕之起點、方向、車損等情，及參以被告自承車禍發生當時，被害人騎
    乘腳踏車正欲左轉等語觀之，顯見被告駕駛之自小客車沿鳳林三路南下內側車道
    越過停止線進入路口時，被害人所騎乘之腳踏車早進入前揭交岔路口，沿鳳林三
    路左轉行駛，因被告未適時發現被害人已左轉行駛，猶繼續直行駛入路口，造成
    所駕駛之自小客車右前車頭處撞及被害人之腳踏車，使被害人人車倒地，灼然至
    明。是被告前開辯解，顯係卸責之詞，無足採信。
二、按汽車駕駛人，應注意車前狀況，隨時採取必要之安全措施，以避免危險之發生
    ，道路交通安全規則第九十四條第三項定有明文。被告考領有普通小型車駕駛執
    照，此經本院當庭勘驗駕駛執照無誤，前揭規定理應知悉甚詳，且亦為被告所應
    注意之義務，而肇事當時之天侯晴、日間光線自然，柏油路面乾燥無缺陷，亦無
    任障礙物，視距良好，有前揭道路交通事故調查報告表可憑，再依被告之智識、
    能力等情，亦無不能注意之情事，從而，被告只要稍加注意，應可看見被害人騎
    乘腳踏車進入路口，正從其右前方左轉往三隆路方向行駛，詎被告疏未注意及此
    ，致其駕駛之自小客車右前車頭處撞及被害人之腳踏車前輪，其駕駛行為有過失
    ，至為顯然。又按慢車行駛至交岔路口時，左轉彎時，應繞越道路中心處左轉進
入右側慢車道行進，道路交通安全規則第一百二十五條第五款亦定有明文。而本
    件被害人騎乘腳踏車沿鳳林三路南下車道欲左轉行駛時，竟疏未注意前開規定，
    即自鳳林三路南下車道駛入前揭路口逕自左轉，致在前揭路口處內遭被告駕駛之
    自小客車撞及，已如前述，是被害人就本件車禍之發生亦有過失，惟此仍無卸被
    告過失責任之認定。又被害人確因本件車禍受有事實欄所載之傷害而不治死亡之
    事實，亦經臺灣高雄地方法院檢察署檢察官督同法醫師相驗明確，製有相驗屍體
    證明書、驗斷書及勘驗筆錄在卷可憑，是被告之過失犯行與被害人之死亡間，顯
    有相當因果關係。本件事證已臻明確，被告之犯行，洵堪認定。
三、被告係以販售牛雜為業，平日需駕駛汽車運送牛雜給客戶，且車禍發生當時，其
    正載運牛雜欲送往客戶處等情，業經被告於本院調查中自承在卷，足見駕駛汽車
    為被告之附隨業務，屬從事業務之人，是核其所為，係犯刑法第二百七十六條第
    二項之業務過失致死罪；公訴人認被告係犯同法第二百七十六條第一項之普通過
    失傷害罪，容有誤會，惟其社會基本事實同一，本院自應予以審究，併變更起訴
    法條。又被告於肇事後犯罪未被發覺前，即主動向高雄縣警察局林園分局忠義派
    出所警員乙○○坦承肇事，業經證人乙○○潁結證在卷，嗣並接受本院裁判，合
    乎自首之要件，應依刑法第六十二條前段規定，減輕其刑。爰審酌被告駕車行經
    交岔路口，疏未注意減速慢行及車前狀況，致撞及被害人劉賞騎乘之腳踏車，犯
    後否認犯行，惟念其已與告訴人即被害人之子丙○達成民事和解，有和解書一紙
    在卷可憑，且告訴人亦具狀表示原諒被告，及被害人就本件車禍之發生亦有前開
    非輕之過失等一切情狀，爰量處如主文所示之刑，併諭知易科罰金之折算標準。
    又被告甲○○前未曾受有期徒刑以上刑之宣告，有臺灣高等法院被告全國前案紀
    錄表一份在卷可稽，本次係偶因過失罹犯本罪，經此科刑教訓之後，當知所警惕
    ，應無再犯之虞，本院認所宣告之刑以暫不執行為適當，併予宣告緩刑三年，以
    畀自新。
據上論斷，應依刑事訴訟法第二百九十九條第一項前段、第三百條，刑法第二百七十
六條第二項、第六十二條前段、第四十一條第一項前段，罰金罰鍰提高標準條例第一
條前段、第二條，判決如主文。
本案經檢察官沈志成到庭執行職務。
中      華      民      國    九十二    年      二      月    二十七    日
                      臺灣高雄地方法院交通法庭
                                      法  官    廖純卿
右正本證明與原本無異。
如不服本判決，應於判決送達後十日內，向本院提出上訴狀。
                                      書記官    劉企萍
中      華      民      國    九十二    年      三      月      四      日
附錄本案論罪科刑法條全文：
刑法第二百七十六條第二項
因過失致人於死者，處二年以下有期徒刑、拘役或二千元以下罰金。
從事業務之人，因業務上之過失犯前項之罪者，處五年以下有期徒刑或拘
役，得併科三千元以下罰金。


司法院資訊處製作；財團法人民間司法改革基金會備份。
